臺灣臺南地方法院刑事判決　　　　　　 94年度交訴字第233號
公　訴　人　臺灣臺南地方法院檢察署檢察官
被　　　告　乙○○
　　　　　　甲○○
上列被告因業務過失致死案件，經檢察官提起公訴（94年度偵字
第10877號），被告就犯罪事實為有罪之陳述，經本院裁定進行
簡式審判程序，本院判決如下：
    主  文
乙○○從事業務之人，因業務上之過失致人於死，處有期徒刑捌
月。緩刑參年。
甲○○從事業務之人，因業務上之過失致人於死，處有期徒刑拾
月。
    事  實
一、乙○○及甲○○（甲○○於民國92年間曾因偽造文書案件，
    經法院判處有期徒刑4月緩行刑2年確定，其緩刑期間自92年
    10 月3日起算）均考領有聯結車職業駕照，分別係振展交通
    股份有限公司及日亮交通有限公司之司機，均為從事駕駛業
    務之人，於民國94年7月8日上午，乙○○駕駛牌照號碼X7─
    915號半聯結車，沿中山高速公路外側車道由南向北方向行
    駛，於同日上午6時50分許，行經300.4公里北向處，本應注
    意行駛途中，不得驟然變換車道，如欲變換車道時，應先顯
    示方向燈告知後方車輛，並保持安全距離及間隔，而依當時
    天候為晴、日間自然光線、視距良好、路面無缺陷、無障礙
    物，又無不能注意之情形，竟疏未注意，於向右閃避車輛時
    控制失當而偏離車道，半聯結車右側撞及外側護欄後，車頭
    右後輪爆胎，失控向左偏至內側車道，聯結之貨櫃子車則彈
    起再翻落於內側車道；適同向車道後方有郭雅惠駕駛牌照號
    碼5W─1600號自小客車、甲○○（此時甲○○尚在上開緩刑
    期間）駕駛牌照號碼038─GU號半聯結車接續直行而來，甲
    ○○本應注意依行駛路段限速行駛，並注意車前狀況，保持
    安全距離，以避免發生碰撞之危險，而依當時天候為晴、視
    距良好、路面無缺陷、無障礙物，又無不能注意之情形，竟
    疏未注意，貿然以超過該路段每小時60公里之限速，以80公
    里之速度超速行駛，且未注意車前狀況及未注意其行車時速
    80公里，應與前車保持最小之安全距離為60公尺，竟僅與前
    方由郭雅惠駕駛之車輛保持15公尺之距離，以致在上開貨櫃
    子車彈起翻落於內側車道時，郭雅惠駕駛之自小客車因煞閃
    不及撞上前開之貨櫃子車後，甲○○駕駛之半聯結車復由後
    方撞及郭雅惠之車輛，導致郭雅惠之車輛受擠壓而變形全毀
    ，郭雅惠則因而受有胸及後頸椎背撞擊傷合併骨折、多發性
    損傷合併失血性休克之傷害，經送醫後於94年7月8日上午8
    時50分許，不治死亡。乙○○於肇事後請其他駕車人打電話
    向警報案；甲○○則請其老闆打電話向警報案，其二人並均
    向前往現場處理交通事故之警員自首坦承本件犯行。
二、案經內政部警政署國道公路第四警察隊報請臺灣臺南地方法
    院檢察署檢察官相驗及郭雅惠之夫丁○○訴由臺灣臺南地方
    法院檢察署檢察官偵查起訴。
    理  由
一、本件係經被告乙○○、甲○○於準備程序當庭表示認罪，而
    經本院裁定以簡式審判程序加以審理，則依據刑事訴訟法第
    273條之2、同法第159條第2項之規定，不適用傳聞法則有關
    限制證據能力之相關規定，合先敘明。
二、上開犯罪事實，業據被告乙○○、甲○○於警詢及偵、審中
    坦承不諱，並有道路交通事故現場圖、道路交通事故調查報
    告表（一）、（二）、現場照片28張附卷可稽。本件車禍被
    害人郭雅惠係因本件車禍受傷不治死亡，亦經臺灣臺南地方
    法院檢察署檢察官督同檢驗員相驗屬實，製有勘驗筆錄、相
    驗屍體證明書、驗斷書在卷可憑。按汽車行駛高速公路，前
    後兩車間之行車安全距離，在正常天候狀況下，大型車輛時
    速80公里時，最小之安全距離為60公尺；汽車在行駛途中，
    不得驟然變換車道，如欲變換車道時，應先顯示方向燈告知
    前後車輛，並保持安全距離及間隔，方得變換車道；又駕駛
    人應注意車前狀況，並隨時採取必要安全措施，高速公路交
    通管制規則第6條第1項、第11條及道路交通安全規則第94條
    第3項，分別定有明文。被告乙○○、甲○○自應分別注意
    遵守上開規定，且依當時情形天候晴、日間自然光線、柏油
    路面乾燥、無缺陷、視距良好，有上開道路交通事故調查報
    告表及現場照片可稽，客觀上並無被告不能注意之情形，詎
    被告二人未注意遵守上開規定，以致發生本件車禍，其等有
    過失，應無疑義，且依違規肇事之情節而言，被告甲○○之
    行為應為肇事主因，被告乙○○之行為應為肇事次因。又本
    件車禍肇事責任經檢察官送臺灣省臺南區車輛行車事故鑑定
    委員會鑑定結果，亦同此認定，即認「甲○○駕駛半聯結車
    ，超速行駛，未保持安全距離，未注意車前狀況，追撞前車
    ，為肇事主因。乙○○駕駛半聯結車，閃避失當失控偏離車
    道，為肇事次因。郭雅惠無肇事因素。」，有該會94年8月
    17 日，臺南區940701案鑑定意見書1份附卷可稽。被害人之
    死亡與被告乙○○、甲○○前開過失行為間，並有相當因果
    關係。事證明確，被告乙○○、甲○○之過失犯行洵堪認定
    。
三、被告乙○○、甲○○係以聯結車司機為業，業據其等供述在
    卷，其等為從事駕駛業務之人。核被告乙○○、甲○○所為
    ，均係犯刑法第276條第2項之業務過失致死罪。被告二人於
    肇事犯罪後，未被有偵查權之公務員或機關發覺前，向警自
    首坦承犯行，進而接受裁判，有警詢筆錄及自首情形紀錄表
    附卷可稽，均應依刑法第62條前段規定減輕其刑。審酌被告
    乙○○、甲○○之品行、生活狀況、智識程度、其等以駕駛
    聯結車車為業，而大型車行駛於高速公路，危險性極高，其
    等本應負高度之注意義務，竟疏於注意而釀成本件車禍，以
    致被害人郭雅惠（新營南光中學教師）因此不幸死亡，被告
    二人於事後已與被害人之家屬成立民事調解，有調解筆錄2
    紙附卷可憑，以及其等坦承犯行、態度良好等一切情狀，爰
    量處如主文所示之刑，以示懲儆。又被告乙○○前未曾受有
    期徒刑以上刑之宣告，有臺灣臺南地方法院檢察署刑案資料
    查註紀錄表及臺灣高等法院被告前案紀錄表在卷可憑，其經
    此教訓後，應知所警惕，信無再犯之虞，本院因認所宣告之
    刑以暫不執行為適當，併諭知緩刑3年，以勵自新。另被告
    甲○○於92年間曾因偽造文書案件，經法院判處有期徒刑4
    月，緩行刑2年確定，其緩刑期間自92年10月3日起算（至94
    年10月2日24時止期滿），有臺灣臺南地方法院檢察署刑案
    資料查註紀錄表及臺灣高等法院被告前案紀錄表在卷可按，
    【其犯本罪時係在上開緩刑期間內】，參照最高法院23年非
    字第53號及28年上字第2009號判例意旨，其不符緩刑之要件
    ，自不得宣告緩刑。
據上論斷，應依刑事訴訟法第273條之1第1項、第299條第1項前
段，刑法第276條第2項、第62條前段、第74條第1款，罰金罰鍰
提高標準條例第1條前段，判決如主文。
本案經檢察官丙○○到庭執行職務
中　　華　　民　　國　　94　　年　　12　　月　　28　　日
　　　　　　　　　刑事第七庭    法　官　林勝利
以上正本證明與原本無異。
如不服本判決，應於判決送達後10日內，向本院提出上訴狀。
　　　　　　　　　　　　　　　　書記官　陳金堂
中　　華　　民　　國　　94　　年　　12　　月　　28　　日
附錄本案論罪科刑法條全文：
中華民國刑法第276條
因過失致人於死者，處2年以下有期徒刑、拘役或2千元以下罰金
。
從事業務之人，因業務上之過失犯前項之罪者，處5年以下有期
徒刑或拘役，得併科3千元以下罰金。
